【裁判字號】    99,司,25
【裁判日期】    990930
【裁判案由】    選派檢查人
【裁判全文】
臺灣板橋地方法院民事裁定                99年度司字第25號
聲  請  人  甲○○
代  理  人  林明賢律師
            蔡文彬律師
上  一  人
複  代理人  游敏傑律師
相  對  人  勝旭興業股份有限公司
法定代理人  乙○○
上列當事人間聲請選派檢查人事件，本院裁定如下：
    主  文
選派丙○○會計師（住臺北市○○路二二０號四樓之一）為相對
人勝旭興業股份有限公司之檢查人，檢查相對人勝旭興業股份有
限公司民國九十四年迄今之業務帳目及財產情形。
程序費用由相對人負擔。
    理  由
一、本件聲請意旨略以：相對人公司之股份總數為60萬股，聲請
    人自相對人公司民國94年間成立至今持有7萬股，乃繼續1年
    以上持有已發行股份總數3%以上之股東，次以聲請人雖為相
    對人公司之股東，亦身兼相對人公司之董事，惟相對人公司
    長期未提供公司業務帳目及財產情形等資料使聲請人知悉，
    聲請人亦無法獲取相關資訊，為明瞭公司狀況，爰依公司法
    第245條第1項之規定，聲請法院選派檢查人等語。
二、相對人則以：相對人公司自87年起公司帳目皆交由委託之會
    計師事務所依照一般公認審計準則規劃並執行查核工作，公
    司業務帳目及財產情形皆屬公正公開，經會計師簽核之財務
    報表，皆提供董事或股東閱覽，聲請人身為相對人公司股東
    兼董事至今，從未至公司閱覽財務報表，相對人公司並無聲
    請人所稱長期未提供公司業務帳目使之閱覽之情事，聲請人
    得隨時至公司閱覽表冊，實無選任檢查人之必要，況相對人
    公司因92年7 月間倉庫遭受祝融，火災後背負龐大債務，實
    無力負擔選任檢查人所應負擔之費用等情為辯。
三、按股份有限公司繼續1 年以上持有已發行股份總數3%以上之
    股東，得聲請法院選派檢查人，檢查公司業務帳目及財產情
    形，公司法第245條第1項定有明文。次按上開規定，除具備
    繼續1年以上持有已發行股份總數3之股東之要件外，別無其
    他資格之限制（最高法院86年度臺抗字第108 號裁定意旨參
    照）。蓋股份有限公司之股東為行使公司法所賦與之單獨股
    東權或少數股東權，實有必要直接檢查公司業務帳目及財產
    情形，因此，公司法乃於第245條第1項賦與少數股東對公司
    業務及財產狀況之檢查權。又為防止少數股東濫用此一權利
    ，公司法嚴格其行使要件，股東須持股達已發行總股份數量
    3%以上，且必須向法院聲請選派檢查人，檢查內容並以公司
    業務帳目及財產情形為限，是在立法上，已就行使檢查權對
    公司經營所造成之影響，與少數股東權益之保障間，加以斟
    酌、衡量，從而，倘具備繼續1 年以上持有已發行股份總數
    3%之股東之要件，聲請法院選任檢查人，對公司業務帳目及
    財產狀況為檢查，公司即有容忍檢查之義務。本件聲請人主
    張其為繼續1年以上，持有相對人已發行股份總數3% 以上股
    東，業據提出相對人公司變更登記表、股東名簿影本為證（
    本院卷第7至9頁），且為抗告人所不爭執，依上開法條規定
    及說明，即已符合聲請法院選派檢查人之要件。又聲請人聲
    請選派檢查人，係出於其股東共益權之行使，且係於其先父
    蔡城於98年11月3 日死亡後始對相對人家族公司行使少數股
    東權，並非於短期間內重複、多次且僅就抗告人一家公司為
    之，則聲請人聲請選派檢查人檢查相對人公司業務帳目及財
    產情形，自有相當之必要性，亦難認有何濫用股東權之情事
    。再者，選派檢查人之目的，僅係為稽核公司之帳目及財產
    ，公司如依法定程序建立健全之財務制度，當不致因檢查人
    之稽核而受何影響，且相關必要檢查費用支出，與健全相對
    人公司財務會計制度之檢查目的而言，二者比較結果亦無比
    例失衡情形，自難謂有何損害相對人公司或股東利益可言。
    而聲請人縱係於其先父死亡後對相關所有家族企業公司逐一
    全部聲請選派檢查人，惟該各家公司於法律上人格既屬獨立
    ，相關財務會計制度建置亦屬分立，聲請人本於各家公司股
    東之身分，逐一行使少數股東權，亦屬其各別股東權正當權
    利之行使，聲請人既無對其中特定公司惡意不當多次行使少
    數股東權，自難謂其有權利濫用情形可言。此外，相對人復
    未就其公司正常營運將因檢查人之選派及行使職權而生如何
    重大不利影響之具體情事為釋明，是本件選派檢查人之聲請
    ，於法即無不合。
四、依非訟事件法第21條第2 項，民事訴訟法第95條、第78條，
    裁定如主文。
中    華    民    國    99    年    9     月    30    日
                  民事第二庭    法  官  鍾啟煌
以上正本係照原本作成。
如對本裁定抗告須於裁定送達後10日內向本院提出抗告狀，並應
繳納抗告費新臺幣1,000元。
中    華    民    國    99    年    9     月    30    日
                                書記官  張國仁

司法院資訊處製作；財團法人民間司法改革基金會備份。
